【裁判字號】    97,訴,1327
【裁判日期】    971104
【裁判案由】    偽造文書
【裁判全文】
臺灣臺北地方法院刑事判決      九十七年度訴字第一三二七號
公  訴  人  臺灣臺北地方法院檢察署檢察官
被      告  戊○○
上列被告因偽造文書案件，經檢察官提起公訴（九十七年度偵字
第五六五一號），本院判決如下：
    主  文
戊○○無罪。
    理  由
一、公訴意旨略以：被告戊○○基於行使偽造私文書之犯意，於
    民國九十一年十二月十七日，未經告訴人甲○○之授權或同
    意，即以不詳方式取得甲○○之國民身分證及印章，並前往
    位於臺北市○○區○○路四段二十一號之臺北市監理處，在
    汽車新領牌照登記書上盜蓋「甲○○」印文，表示告訴人甲○○申請新領車輛牌照之意思，持以向臺北市監理處請領汽
    車牌照而行使之，臺北市監理處因而核發車牌號碼六Ｅ─八
    七八三號自用小客車牌照，並將告訴人甲○○登記為該車車
    主，足以生損害於告訴人甲○○及監理機關對車輛管理之正
    確性。嗣因該車之停車費、罰單及稅金均未繳納，致告訴人
    甲○○於九十六年八月間收到法務部行政執行署桃園行政執
    行處執行命令後，始知上情，因認被告涉犯刑法第二百十四
    條之使公務員登載不實文書罪嫌、第二百十六條、第二百十
    條之行使偽造私文書罪嫌。
二、按犯罪事實應依證據認定之，無證據不得認定犯罪事實，刑
    事訴訟法第一百五十四條第二項定有明文。又認定不利於被
    告之事實，須依積極證據，苟積極證據不足為不利於被告事
    實之認定時，即應為有利於被告之認定，更不必有何有利之
    證據。另刑事訴訟法上所謂認定犯罪事實之證據，係指足以
    認定被告確有犯罪行為之積極證據而言，該項證據自須適合
    於被告犯罪事實之認定，始得採為斷罪資料，最高法院三十
    年上字第八一六號、二十九年上字第三一０五號判例要旨可
    資參照。
三、按被告以外之人於審判外之陳述，雖不符前四條之規定，而
    經當事人於審判程序同意作為證據，法院審酌該言詞陳述或
    書面陳述作成時之情況，認為適當者，亦得為證據。當事人
    、代理人或辯護人於法院調查證據時，知有第一百五十九條
    第一項不得為證據之情形，而未於言詞辯論終結前聲明異議
    者，視為有前項之同意，刑事訴訟法第一百五十九條之五定
    有明文。又被告以外之人於審判外之陳述，雖不得以之直接
    作為認定犯罪事實存否之證據，但非不得作為彈劾證據，用
    來爭執被告或證人陳述之證明力，最高法院九十六年度臺上
    字第一四九七號判決可資參照。查有關證人甲○○於審判外
    之陳述、車牌號碼六Ｅ─八七八三號汽車新領牌照登記書影
    本、九十五年三月六日填單之舉發違反道路交通管理事件通
    知單、臺北市監理處九十七年五月三十日北市監三字第０九
    七六一三九三二００號函、臺北市稅捐稽徵處大同分處九十
    七年六月六日北市稽大同乙字第０九七三０四三三七００號
    函、全戶戶籍資料查詢結果、和信電訊股份有限公司查詢結
    果、國防部後備司令部動員管理處九十七年九月十六日國後
    動管字第０九七０００二八０一號函、本院公務電話紀錄等
    具有被告以外之人於審判外陳述性質之證據，當事人均知有
    第一百五十九條第一項不得為證據之情形而未於言詞辯論終
    結前聲明異議，且無違反法定程序取得之情形，揆諸前揭說
    明，上開證據均具證據能力，並得作為本院認定證人證詞可
    信性之彈劾證據，核先敘明。
四、公訴人認被告戊○○涉犯刑法第二百十四條之使公務員登載
    不實文書罪嫌、第二百十六條、第二百十條之行使偽造私文
    書罪嫌，無非係以被告之供述、證人甲○○之指述、車牌號
    碼六Ｅ─八七六三號汽車新領牌照登記書影本、九十五年三
    月六日填單之舉發違反道路交通管理事件通知單、臺北市監
    理處九十七年五月三十日北市監三字第０九七六一三九三二
    ００號函、臺北市稅捐稽徵處大同分處九十七年六月六日北
    市稽大同乙字第０九七三０四三三七００號函為其論據。訊
    據被告固不否認有將六Ｅ─八七八三號自用小客車牌照登記
    於證人甲○○名下，並有長期使用該自用小客車之事實，惟
    堅詞否認有何公訴人所犯行，辯稱：伊和甲○○是東昇應收
    帳款有限公司（下稱東昇公司）的同事，當時甲○○是擔任
    東昇公司登記負責人，是甲○○同意將該車輛登記在其名下
    ，並由甲○○親手把印章及身分證交給乙○○，再由乙○○
    交予伊去辦理過戶登記，伊並無偽造文書犯行等語。經查：
（一）有關證人甲○○證述部分：
  １. 證人甲○○雖於本院審理中具結證稱：伊沒有同意被告將
      該小客車登記於伊名下，也一直沒有收到該小客車的違規
      通知單，是一直到了收到桃園行政執行處的執行命令後，
      才知道伊名下有該小客車及違規的舉發單，伊在知道有舉
      發單這件事之後，並沒有見過丁○○及丙○○，也沒有請
      他們要被告將該小客車登記至被告名下云云（詳見本院卷
      第六三、六四頁）。
  ２. 惟查，證人甲○○戶籍自七十五年起即設籍於臺北市○○○路一一八巷十五弄八號迄今，且該處有證人甲○○之父
      親、兄弟、配偶及子女設籍於內，有全戶戶籍資料查詢結
      果及本院公務電話紀錄在卷可查（本院卷第十至十六頁）
      ，且證人甲○○留存於國防部後備司令部之聯絡地址，均
      係在證人甲○○設籍之臺北市○○○路一一八巷十五弄八
      號，有國防部後備司令部動員管理處九十七年九月十六日
      國後動管字第０九七０００二八０一號函在卷可佐（本院
      卷第四十頁）。另位於臺北市○○○路一一八巷十五弄八
      號之房屋，現並非無人居住，而係有承租之人居住於內一
      事，則有本院公務電話紀錄一紙在卷可查（本院卷第八三
      頁）。參諸證人甲○○及其家人自七十五年起即設籍於臺
      北市○○○路一一八巷十五弄八號迄今，證人甲○○仍有
      以上開處所為聯絡地址，且該房屋現有人承租等各事實，
      應可推認無論證人甲○○是否居住於該處所，均應可收受
      由他人寄送至該處所之文件，是證人甲○○於本院審理時
      證稱係於收到行政執行署之強制執行命令後始知道該車有
      舉發單一事是否為真，已有可疑。
  ３. 又證人丁○○到庭係證稱：該小客車原來是被告弟弟所有
      ，後來因為要將該小客車變成東昇公司用車，所以就把該
      小客車登記在甲○○名下，當時東昇公司的名義負責人是
      甲○○，但實際負責人則是總經理乙○○，應該是乙○○
      指示要將該車輛登記在甲○○名下，東昇公司結束後，甲○○還有打電話給伊表示該小客車有紅單的問題，要伊找
      被告將該小客車過戶到被告名下等語（本院卷第六五至六
      七頁）；又證人乙○○亦到庭證稱：伊與甲○○為多年好
      友，有一起開設東昇公司，後來被告介紹東昇公司購買一
      輛車，當時是約定將該車登記於甲○○名下，平時均由甲○○使用該車，但若東昇公司有需要時，則由東昇公司人
      員使用，可是伊有聽甲○○說和被告交換車輛使用，而且
      還有罰單的問題，伊就責備甲○○為何要和被告交換使用
      ，這次來作證是甲○○通知伊，甲○○說要和伊討論，但
      伊認為不需討論，所以就拒絕甲○○等語在卷（本院卷第
      八六至八九頁）。衡諸證人丁○○、乙○○二人均與證人
      甲○○素無冤仇，且與被告並無特殊情誼，而證人乙○○
      又係證人甲○○多年好友，並曾與證人甲○○分別擔任東
      昇公司之總經理及董事，足見證人丁○○及乙○○均無故
      意為不利於證人甲○○證詞之動機。反之，證人甲○○為
      該小客車之登記名義人，並因該小客車之交通違規事件而
      有遭到強制執行之風險，相較之下，自以證人丁○○、乙○○之證詞較無偏頗之虞。再者，觀諸證人丁○○及乙○○之證詞，渠等對於證人甲○○曾經同意將該小客車登記
      於其名下及證人甲○○因為被告駕駛該小客車之違規行為
      遭舉發而要求過戶至被告名下等各節，互核並無矛盾之處
      ，而證人甲○○之證詞則有前述違反常情之處，並與證人
      丁○○及乙○○之證詞相左，堪認當以證人丁○○及乙○○之證詞較為可採。
  ４. 綜上，證人甲○○之證詞與常情不符，且與證人丁○○及
      乙○○之證詞相左，足認證人甲○○之證詞要不可採，自
      不得以證人甲○○之證詞而認被告有未經證人甲○○同意
      而將該小客車登記於證人甲○○名下。
（二）有關公訴人所提出之車牌號碼六Ｅ─八七八三號汽車新領
      牌照登記書影本、九十五年三月六日填單之舉發違反道路
      交通管理事件通知單、臺北市監理處九十七年五月三十日
      北市監三字第０九七六一三九三二００號函、臺北市稅捐
      稽徵處大同分處九十七年六月六日北市稽大同乙字第０九
      七三０四三三七００號函等證據，至多僅能證明被告確有
      前往監理所辦理將該小客車登記於證人甲○○名下及多次
      違規駕駛該小客車之事實，均無從據此即認被告有公訴人
      所指之偽造文書犯行。
五、綜上所述，本案公訴人所提證據及指出證明之方法，無從說
    服本院形成被告確有行使偽造文書犯行之心證。此外，公訴
    人所指被告涉嫌行使偽造文書之犯嫌，亦與本院卷內其他卷
    證不符，復無其他積極證據足資認定被告確有公訴人所指上
    揭犯行，既不能證明被告犯罪，揆諸前揭規定，自應為無罪
    之諭知。
六、末查，證人甲○○於同意將該小客車登記於自己名下後，卻
    具狀向臺灣臺北地方法院檢察署對被告提起本案告訴，且於
    本院審理中具結而為不實之陳述，上開行為已涉嫌誣告罪嫌
    及偽證罪嫌，應由權責機關另行究辦，附此敘明。
據上論斷，應依刑事訴訟法第三百零一條第一項，判決如主文。
本案經檢察官孫沛琦到庭執行職務。
中    華    民    國    97    年    11    月    4     日
                  刑事第七庭審判長法  官  高偉文
                                  法  官  林欣苑
                                  法  官  林勇如
上正本證明與原本無異。
如不服本判決，應於判決送達後10日內向本院提出上訴狀（應抄
附繕本）。告訴人或被害人如對於本判決不服者，應具備理由請
求檢察官上訴，其上訴期間之計算係以檢察官收受判決正本之日
期為準。
                                  書記官  葉潔如
中    華    民    國    97    年    11    月    4     日


司法院資訊處製作；財團法人民間司法改革基金會備份。
